臺灣嘉義地方法院刑事判決　　　　　　　100年度訴字第750號
公　訴　人　臺灣嘉義地方法院檢察署檢察官
被　　　告　江基立
上列被告因搶奪等案件，經檢察官提起公訴（100年度偵字第616
8 、6848、7207號），被告於本院行準備程序時就犯罪事實為有
罪之陳述，經本院合議庭裁定適用簡式審判程序，判決如下：
    主  文
江基立犯如附表一、二所示之罪，各處如附表一、二論罪科刑欄
所示之刑，應執行有期徒刑貳年陸月，扣案如附表三所示物品，
均沒收之。
    犯罪事實
一、江基立前於民國94年間因犯連續騎乘機車搶奪、強盜案件，
    經臺灣高等法院以95年度上訴字第261 號判決分別判處有期
    徒刑1 年8 月、5 年8 月，並定應執行刑為有期徒刑7 年，
    經最高法院以95年度台上字第3453號判決駁回上訴確定，於
    95年7 月7 日入監服刑，99年11月26日縮短刑期假釋出監並
    付保護管束，尚未縮刑期滿，現仍假釋中。詎仍未知悔改，
    為如下犯行：
(一)、江基立因無車代步，即意圖為自己不法之所有，基於竊盜他
    人財物之犯意，分別於附表一所列之時間、地點，趁各該被
    害人所有之機車鑰匙未拔除之際，逕發動引擎騎乘機車離去
    ，竊取如附表一各被害人機車得手，供己代步使用（竊盜時
    間、地點、手段、被害人、贓物起獲地，均詳如附表一所示
    ）。
(二)、江基立再因缺錢花用，另意圖為自己不法之所有，基於搶奪
    他人財物之犯意，分別於附表二所示之時間、地點，騎乘如
    附表一所示竊得之機車，自後尾隨附表二所列婦女，趁各被
    害婦女騎乘腳踏車、機車或徒步而未注意之際，徒手搶奪渠
    等放置在車前菜籃內或手提之皮包，除附表二編號5 部分未
    得手外，餘均搶奪得手，並即騎乘機車逃離現場，搶得之現
    金均花用殆盡，其餘物品則丟棄在嘉義縣布袋鎮貴舍里臥龍
    橋下方排水溝內（搶奪時間、地點、手法、被害人、物品，
    均詳如附表二所示）。
二、嗣江基立於100 年9 月3 日上午7 時30分許，騎乘如附表一
    編號3 所示竊得之車牌號碼YKU-873 號重型機車，行經嘉義
    縣東石鄉東石村3 號東石鄉公所時，為警查獲，並在其身上
    扣得作案時所穿戴之紅色鴨舌帽1  頂、銀色半罩式安全帽1
    頂、灰色休閒長褲1 件、灰色外套1 件、藍白色拖鞋1 雙，
    在該機車置物箱內扣得犯案時所穿戴之粉紅色袖套1 只（均
    詳如附表三所示），而悉上情。
三、案經陳仁德、蘇啟賢、高義郎、李謝秀娟、楊花、王怡惠、
    鄭許秀碧、陳辜秀月告訴暨嘉義縣警察局朴子分局、布袋分
    局報告臺灣嘉義地方法院檢察署檢察官偵查起訴。
    理  由
一、本件被告江基立所犯者，非死刑、無期徒刑、最輕本刑為3
    年以上有期徒刑之罪或高等法院管轄第一審案件。本院行準
    備程序時，被告就被訴事實為有罪之陳述，經告知簡式審判
    程序之旨，並聽取檢察官及被告之意見後，本院爰依刑事訴
    訟法第273 條之1 第1 項裁定由受命法官獨任進行簡式審判
    程序。故本件簡式審判程序之證據調查，依刑事訴訟法第
    273 條之2 之規定，不受同法第159 條第1 項、第161 條之
    2 、第161 條之3 、第163 條之1 及第164 條至第170 條規
    定之限制，合先敘明。
二、上揭犯罪事實一部分，除經被告於警詢、偵查及審理中坦認
    無誤外，並有下列證據足資證明，堪信被告任意性之自白與
    事實相符，被告犯行，事證明確，足堪認定。
(一)、犯罪事實一、(一)竊取機車部分：
1 、被告江基立於警詢、偵查及審理中之自白。
2 、告訴人陳仁德、蘇啟賢、高義郎等警詢時之供述。
3 、陳仁德、蘇啟賢、高義郎贓物認領保管單各1 張（見警卷(一)
    第36、37頁、警卷(二)第20頁）。
4 、警方查獲被告時之錄影畫面翻拍照片4 張（見警卷(一)第39、
    40頁）。
5 、被告所竊未懸掛車牌之紅色機車照片4 張（警卷(二)第24、25
    頁）。
6 、嘉義縣警察局車輛尋獲電腦輸入單3 張（警卷(一)第57、58頁
    、警卷(二)第19頁）。
(二)、犯罪事實一、(二)搶奪部分：
1 、告訴人李謝秀娟、楊花、王怡惠、鄭許秀碧、陳辜秀月，被
    害人陳蔡善、邵邱秀琴等警詢時之供述。
2 、告訴人鄭許秀碧、陳辜秀月、楊花被害報告單各1 張（見警
    卷(一)第34至35頁、警卷(三)第11頁）。
3 、警方查獲被告時之錄影畫面翻拍照片4  張（見警卷(一)第39
    、40頁）。
4 、被告犯案後逃逸路線之監視器錄影畫面翻拍照片28張（警卷
    (一)第41、46、47、48、52頁、警卷(二)第21-23 頁、第26至29
    頁、警卷(三)第13、16頁）。
5 、被告犯案時穿戴配備之照片8張（警卷(一)第50、51、54、55
    頁）。
6 、告訴人陳蔡善指認被告騎乘未懸掛車牌之紅色機車照片4張
   （警卷(二)第24、25頁）。
(三)、至附表二編號4 之被害人楊花就遭竊取現金之數額，於警詢
    中證述：失竊現金2 萬元等語，惟參以被告就上開犯行竊取
    或搶奪之犯罪情節，均全盤托出，且就皮包內財物之內容，
    除證人楊花部分有差距1 萬餘元之出入外，就上開其餘搶奪
    犯行之現金金額或物品均與其他被害人之陳述相符，是被告
    似無須斤斤計較於附表二編號4之 現金數額，而獨為謊稱之
    理。再者，皮包雖為一般人日常生活幾乎片刻不離之物品，
    惟現金為日常生活之支付工具，經多次支付之後，皮包內究
    竟仍有多少金額之現金，一般人實未必時刻均能記憶，被害
    人楊花對於皮包內究竟仍有為數多少之現金，實未必能清楚
    記憶，是基於「有疑惟利被告」原則，就被害人楊花遭竊取
    之現金數額，自應以現金至少8,000 餘元較為可採，附此敘
    明。
(四)、綜上，本件事證明確，被告上開各該犯行均堪認定，應依法
    論科。
三、核被告江基立所為，附表一部分，均係犯刑法第320條第1項
    竊盜罪；就附表二編號1 、2 、3 、4 、6 、7 部分，均係
    犯刑法第325 條第1 項搶奪罪。就附表二編號5 部分，則係
    犯刑法第325  條第3 項、第1 項之搶奪未遂罪。被告先後3
    次竊盜、6 次搶奪既遂、1 次搶奪未遂犯行，時間、地點可
    分、被害對象均不同，可認犯意各別，行為互殊，應予分論
    併罰。被告就附表二編號5 部分，雖已著手搶奪行為之實行
    ，惟未取得他人之物，為未遂犯，應依刑法第25條第2 項規
    定減輕其刑。爰審酌被告前於94年間曾犯搶奪、強盜罪，經
    法院判處有期徒刑1 年8 月、5 年8 月確定，並定其應執行
    刑為有期徒刑7 年確定，於99年11月26日縮短刑期假釋出監
    並付保護管束，尚未縮刑期滿，有臺灣高等法院被告前案紀
    錄表在卷足參，其於假釋中，僅因缺錢花用再犯本件罪名相
    同之搶奪罪，顯未知悔改，且被告高中畢業，時值青壯年，
    具完全謀生能力，不思正當努力工作營生，竟圖不勞而獲，
    搶奪不特定路人財物或竊取他人財物，毫不尊重他人財產權
    ，嚴重危害社會治安，情節非輕，兼衡其所犯搶奪、竊盜次
    數、犯罪所得、被害人遭竊機車價值及均經尋獲領回，損害
    未大暨其犯後坦承犯行，態度良好，犯罪時未受明顯刺激，
    目前與父親、弟弟同住、離婚、2 名子女寄養他人、無任何
    人須其扶養，有魚塭養殖工作、收入不穩之生活狀況等一切
    情狀，就附表一、二所示各次犯行，各量處如附表一、二論
    罪科刑欄所示之刑，並定應執行刑有期徒刑2 年6 月。
四、扣案如附表三所示物品，係被告所有，供其犯如附表二所示
    各搶奪案件所穿戴、使用，藉以避人耳目之物，業據被告警
    詢、審理中供承在卷，並有附表二所示各被害人警詢所述及
    監視錄影翻拍照片可參（見附表二證據出處欄、附表三用途
    欄所示），爰均依刑法第38條第1 項第2 款規定宣告沒收，
    並分別於各該罪刑項下諭知。
據上論斷，應依刑事訴訟法第273條之1第1項、第299條第1項前
段，刑法第320 條第1 項、第325 條第1 項、第3 項、第25條第
2 項、第51條第5 款、第38條第1 項第2 款，刑法施行法第1 條
之1 第1 項、第2 項前段，判決如主文。
本案經檢察官邱美英到庭執行職務
中    華    民    國    100     年    11    月   11   日
                  刑事第六庭   法  官  陳嘉臨
以上正本證明與原本無異。
如不服本判決應於收受判決後10日內向本院提出上訴書狀，並應
敘述具體理由；其未敘述上訴理由者，應於上訴期間屆滿後20日
內向本院補提理由書（均須按他造當事人之人數附繕本）「切勿
逕送上級法院」。告訴人或被害人如對於本判決不服者，應具備
理由請求檢察官上訴，其上訴期間之計算係以檢察官收受判決正
本之日期為準。
中    華    民    國    100     年    11    月   11   日
                               書記官  黃郁萍
附錄法條：
中華民國刑法第320條
（普通竊盜罪、竊佔罪）
意圖為自己或第三人不法之所有，而竊取他人之動產者，為竊盜
罪，處5  年以下有期徒刑、拘役或 5 百元以下罰金。
意圖為自己或第三人不法之利益，而竊佔他人之不動產者，依前
項之規定處斷。
前二項之未遂犯罰之。
中華民國刑法第325條
（普通搶奪罪）
意圖為自己或第三人不法之所有，而搶奪他人之動產者，處 6
月以上 5 年以下有期徒刑。
因而致人於死者，處無期徒刑或 7 年以上有期徒刑，致重傷者
，處 3 年以上 10 年以下有期徒刑。
第 1 項之未遂犯罰之。
附表一（竊盜）：
 ┌──┬─────┬─────┬───┬────┬─────┬──────┐
 │編號│時  間    │地    點  │被害人│手    段│贓物起獲地│論罪科刑    │
 ├──┼─────┼─────┼───┼────┼─────┼──────┤
 │1   │100.08.24 │嘉義縣東石│陳仁德│江基立見│嘉義縣布袋│犯竊盜罪，處│
 │    │凌晨0時許 │鄉永屯村屯│      │車牌號碼│鎮過溝99之│有期徒刑參月│
 │    │          │子頭53號旁│      │YYW-932 │3 號統一超│。          │
 │    │          │鐵棚內    │      │號紅色輕│商前尋獲（│            │
 │    │          │          │      │型機車【│已由被害人│            │
 │    │          │          │      │起訴書誤│領回）    │            │
 │    │          │          │      │載為重型│          │            │
 │    │          │          │      │機車】停│          │            │
 │    │          │          │      │放在該處│          │            │
 │    │          │          │      │，而鑰匙│          │            │
 │    │          │          │      │未拔除之│          │            │
 │    │          │          │      │際，趁機│          │            │
 │    │          │          │      │竊取。  │          │            │
 ├──┼─────┼─────┼───┼────┼─────┼──────┤
 │2   │100.08.25 │嘉義縣布袋│蘇啟賢│江基立見│嘉義縣東石│犯竊盜罪，處│
 │    │凌晨某時許│鎮中安里某│      │未懸掛車│鄉掌潭村6 │有期徒刑參月│
 │    │          │7-11便利商│      │牌號碼之│鄰19號旁尋│。          │
 │    │          │店前      │      │紅色重型│獲（已由被│            │
 │    │          │          │      │機車（原│害人領回）│            │
 │    │          │          │      │牌照號碼│          │            │
 │    │          │          │      │為MAR-92│          │            │
 │    │          │          │      │5號 ）停│          │            │
 │    │          │          │      │放在該處│          │            │
 │    │          │          │      │，而鑰匙│          │            │
 │    │          │          │      │未拔除之│          │            │
 │    │          │          │      │際，趁機│          │            │
 │    │          │          │      │竊取。  │          │            │
 ├──┼─────┼─────┼───┼────┼─────┼──────┤
 │3   │100.09.01 │嘉義縣東石│高義郎│江基立見│嘉義縣東石│犯竊盜罪，處│
 │    │凌晨4時許 │鄉掌潭村18│      │車牌號碼│鄉東石鄉公│有期徒刑參月│
 │    │          │號        │      │YKU-873 │所前尋獲（│。          │
 │    │          │          │      │號綠色重│已由被害人│            │
 │    │          │          │      │型機車停│領回）    │            │
 │    │          │          │      │放在該處│          │            │
 │    │          │          │      │，而鑰匙│          │            │
 │    │          │          │      │未拔除之│          │            │
 │    │          │          │      │際，趁機│          │            │
 │    │          │          │      │竊取。  │          │            │
 └──┴─────┴─────┴───┴────┴─────┴──────┘
 附表二（搶奪）：
 ┌──┬─────┬─────┬───┬────┬──────┬──────┬──────┐
 │編號│時   間   │地    點  │被害人│手   段 │所得物品    │證據出處    │ 論罪科刑   │
 │    │          │          │      │        │            │            │            │
 ├──┼─────┼─────┼───┼────┼──────┼──────┼──────┤
 │1   │100.08.24 │嘉義縣朴子│鄭許秀│江基立騎│身分證1張、 │警卷(一)第8 至│犯搶奪罪，處│
 │    │上午6 時50│市順天里開│碧    │乘竊得之│健保卡1 張、│10頁、第24至│有期徒刑捌月│
 │    │分許      │元路262 號│      │車牌號碼│現金500元。 │28頁、第42、│。扣案如附表│
 │    │          │前        │      │YYW-932 │            │47-51頁     │三編號1  、2│
 │    │          │          │      │號紅色輕│            │            │、4 、5 所示│
 │    │          │          │      │型機車，│            │            │物品，均沒收│
 │    │          │          │      │趁鄭許秀│            │            │之          │
 │    │          │          │      │碧未注意│            │            │            │
 │    │          │          │      │之際，自│            │            │            │
 │    │          │          │      │後徒手搶│            │            │            │
 │    │          │          │      │奪其置於│            │            │            │
 │    │          │          │      │腳踏車菜│            │            │            │
 │    │          │          │      │籃內之黑│            │            │            │
 │    │          │          │      │色皮包得│            │            │            │
 │    │          │          │      │手。    │            │            │            │
 ├──┼─────┼─────┼───┼────┼──────┼──────┼──────┤
 │2   │100.08.24 │嘉義縣朴子│陳辜秀│江基立騎│身分證1張、 │警卷(一)第10至│犯搶奪罪，處│
 │    │上午8 時許│市文化里海│月    │乘竊得之│健保卡1 張、│11頁、29至32│有期徒刑捌月│
 │    │          │通路50號前│      │車牌號碼│現金1,250 元│、52至55頁  │。扣案如附表│
 │    │          │          │      │YYW-932 │。          │            │三編號1  、3│
 │    │          │          │      │號紅色輕│            │            │、4  、5 、6│
 │    │          │          │      │型機車，│            │            │所示物品，均│
 │    │          │          │      │趁陳辜秀│            │            │沒收之。    │
 │    │          │          │      │月未注意│            │            │            │
 │    │          │          │      │之際，自│            │            │            │
 │    │          │          │      │後徒手搶│            │            │            │
 │    │          │          │      │奪其置於│            │            │            │
 │    │          │          │      │腳踏車菜│            │            │            │
 │    │          │          │      │籃內之黑│            │            │            │
 │    │          │          │      │色皮包得│            │            │            │
 │    │          │          │      │手。    │            │            │            │
 ├──┼─────┼─────┼───┼────┼──────┼──────┼──────┤
 │3   │100.08.25 │嘉義縣布袋│陳蔡善│江基立騎│身分證1 張、│警卷(二)第1 至│犯搶奪罪，處│
 │    │上午8 時許│鎮○○路某│【起訴│乘竊得未│現金1,400 元│2 頁、6  至9│有期徒刑捌月│
 │    │          │巷道內    │書誤載│懸掛車牌│。          │、21至25頁  │。扣案如附表│
 │    │          │          │為邵邱│（原牌照│            │            │三編號1  、6│
 │    │          │          │秀琴】│號碼為MA│            │            │所示物品，均│
 │    │          │          │      │R- 925號│            │            │沒收之。    │
 │    │          │          │      │）之紅色│            │            │            │
 │    │          │          │      │重型機車│            │            │            │
 │    │          │          │      │，趁陳蔡│            │            │            │
 │    │          │          │      │善未注意│            │            │            │
 │    │          │          │      │之際，自│            │            │            │
 │    │          │          │      │後徒手搶│            │            │            │
 │    │          │          │      │奪其置於│            │            │            │
 │    │          │          │      │機車菜籃│            │            │            │
 │    │          │          │      │內之皮包│            │            │            │
 │    │          │          │      │得手。  │            │            │            │
 ├──┼─────┼─────┼───┼────┼──────┼──────┼──────┤
 │4   │100.08.26 │嘉義縣朴子│楊花  │江基立騎│LV皮夾1只、 │警卷(三)第1 至│犯搶奪罪，處│
 │    │上午10時45│市永和里42│      │乘竊得未│身分證1張、 │3 頁、5至7、│有期徒刑捌月│
 │    │分許      │之50號前  │      │懸掛車牌│健保卡1張、 │11、12至13頁│。扣案如附表│
 │    │          │          │      │（原牌照│名片夾1 張、│            │三編號1  、2│
 │    │          │          │      │號碼為MA│手機1 支、現│            │所示物品，均│
 │    │          │          │      │R- 925號│金約8,000餘 │            │沒收之。    │
 │    │          │          │      │）之紅色│元。        │            │            │
 │    │          │          │      │重型機車│            │            │            │
 │    │          │          │      │，趁楊花│            │            │            │
 │    │          │          │      │未注意之│            │            │            │
 │    │          │          │      │際，自其│            │            │            │
 │    │          │          │      │後方搶奪│            │            │            │
 │    │          │          │      │其左手肘│            │            │            │
 │    │          │          │      │所提之皮│            │            │            │
 │    │          │          │      │包得手。│            │            │            │
 ├──┼─────┼─────┼───┼────┼──────┼──────┼──────┤
 │5   │100.08.30 │嘉義縣朴子│王怡惠│江基立穿│無。        │警卷(三)第2 至│犯搶奪罪，未│
 │    │下午5 時30│市○○路  │      │著黃色輕│            │3 頁、8 至10│遂，處有期徒│
 │    │分許【起訴│121 號前  │      │便雨衣，│            │頁、16頁    │刑柒月。扣案│
 │    │書誤載為晚│          │      │騎乘竊得│            │            │如附表三編號│
 │    │間7 時30分│          │      │未懸掛車│            │            │1、2所示物品│
 │    │】        │          │      │牌之紅色│            │            │，均沒收之。│
 │    │          │          │      │重型機車│            │            │            │
 │    │          │          │      │（原牌照│            │            │            │
 │    │          │          │      │號碼為MA│            │            │            │
 │    │          │          │      │R-925 號│            │            │            │
 │    │          │          │      │），趁王│            │            │            │
 │    │          │          │      │怡惠未注│            │            │            │
 │    │          │          │      │意之際，│            │            │            │
 │    │          │          │      │自其後方│            │            │            │
 │    │          │          │      │搶奪其右│            │            │            │
 │    │          │          │      │肘所提之│            │            │            │
 │    │          │          │      │皮包，但│            │            │            │
 │    │          │          │      │未得手。│            │            │            │
 ├──┼─────┼─────┼───┼────┼──────┼──────┼──────┤
 │6   │100.09.01 │嘉義縣布袋│邵邱秀│江基立騎│現金100元。 │警卷(二)第3 至│犯搶奪罪，處│
 │    │上午7時許 │鎮西安里15│琴    │乘竊得之│            │4 頁、10至12│有期徒刑捌月│
 │    │          │鄰30之18號│      │車牌號碼│            │、26至27    │。扣案如附表│
 │    │          │前        │      │YKU-873 │            │            │三編號1  、6│
 │    │          │          │      │號綠色重│            │            │所示物品，均│
 │    │          │          │      │型機車，│            │            │沒收之。    │
 │    │          │          │      │趁邵邱秀│            │            │            │
 │    │          │          │      │琴停車走│            │            │            │
 │    │          │          │      │入騎樓未│            │            │            │
 │    │          │          │      │注意之際│            │            │            │
 │    │          │          │      │，自後方│            │            │            │
 │    │          │          │      │搶奪其夾│            │            │            │
 │    │          │          │      │在腋下之│            │            │            │
 │    │          │          │      │皮包得手│            │            │            │
 │    │          │          │      │。      │            │            │            │
 ├──┼─────┼─────┼───┼────┼──────┼──────┼──────┤
 │7   │100.09.02 │嘉義縣布袋│李謝秀│江基立騎│現金1,100 元│警卷(二)第4 至│犯搶奪罪，處│
 │    │上午8 時20│鎮西安里過│娟    │乘竊得之│、鑰匙1串 。│5 頁、13至15│有期徒刑捌月│
 │    │分許      │溝建德宮前│      │車牌號碼│            │頁、28至29頁│。扣案如附表│
 │    │          │          │      │YKU-873 │            │            │三編號1  、5│
 │    │          │          │      │號綠色重│            │            │所示物品，均│
 │    │          │          │      │型機車，│            │            │沒收之。    │
 │    │          │          │      │尾隨在李│            │            │            │
 │    │          │          │      │謝秀娟後│            │            │            │
 │    │          │          │      │方，趁其│            │            │            │
 │    │          │          │      │不注意之│            │            │            │
 │    │          │          │      │際，自後│            │            │            │
 │    │          │          │      │徒手搶奪│            │            │            │
 │    │          │          │      │其置於腳│            │            │            │
 │    │          │          │      │踏車菜籃│            │            │            │
 │    │          │          │      │內之皮包│            │            │            │
 │    │          │          │      │得手。  │            │            │            │
 └──┴─────┴─────┴───┴────┴──────┴──────┴──────┘
附表三：
┌──┬──────┬───────┬────────┐
│編號│扣案物品    │數量          │用途            │
├──┼──────┼───────┼────────┤
│ 1  │銀色半罩式安│1頂           │供犯附表二編號1 │
│    │全帽（含透明│              │至7 搶奪犯行所用│
│    │面罩）      │              │之物            │
├──┼──────┼───────┼────────┤
│ 2  │藍白色拖鞋  │1雙           │供犯附表二編號1 │
│    │            │              │、4 、5 搶奪犯行│
│    │            │              │所用之物        │
├──┼──────┼───────┼────────┤
│ 3  │紅色鴨舌帽  │1頂           │供犯附表二編號2 │
│    │            │              │搶奪犯行所用之物│
├──┼──────┼───────┼────────┤
│ 4  │袖套        │1雙           │供犯附表二編號1 │
│    │            │              │、2 搶奪犯行所用│
│    │            │              │之物            │
├──┼──────┼───────┼────────┤
│ 5  │灰色休閒長褲│1件           │供犯附表二編號1 │
│    │            │              │、2 、7 搶奪犯行│
│    │            │              │所用之物        │
├──┼──────┼───────┼────────┤
│ 6  │灰色外套    │1件           │供犯附表二編號2 │
│    │            │              │、3 、6 搶奪犯行│
│    │            │              │所用之物。      │
└──┴──────┴───────┴────────┘